【裁判字號】    99,台上,2980
【裁判日期】    990513
【裁判案由】    偽造私文書
【裁判全文】
最高法院刑事判決            九十九年度台上字第二九八０號
上  訴  人  甲○○
上列上訴人因偽造私文書案件，不服台灣高等法院中華民國九十
七年五月二十日第二審判決（九十七年度上訴字第一八０六號，
起訴案號：台灣基隆地方法院檢察署九十五年度偵緝字第二八六
號），提起上訴，本院判決如下：
    主  文
上訴駁回。
    理  由
按刑事訴訟法第三百七十七條規定，上訴於第三審法院，非以判
決違背法令為理由，不得為之。是提起第三審上訴，應以原判決
違背法令為理由，係屬法定要件。如果上訴理由書狀並未依據卷
內訴訟資料，具體指摘原判決不適用何種法則或如何適用不當，
或所指摘原判決違法情事，顯與法律規定得為第三審上訴理由之
違法情形，不相適合時，均應認其上訴為不合法律上之程式，予
以駁回。本件原判決依憑上訴人甲○○供承有去領原判決附表一
、二所示郵局、華南銀行的錢，並有至地政事務所辦理最高限額
新台幣（下同）一百五十萬元抵押權之設定登記之供稱，證人乙
○○、舒國榮、蘇財發、游福、蘇財利、黃金榮、黃局廷、郭東
明、王鄭月嬌之證述，卷附郵政存簿基隆六堵郵局儲金簿帳戶暨
客戶歷史交易清單、華南商業銀行（下稱華南銀行）七堵分行儲
蓄存款存摺暨客戶交易明細、華南銀行七堵分行函暨提款單、中
華郵政股份有限公司（下稱中華郵政）基隆郵局函暨提款單、財
政部國有財產局台灣北區辦事處函、郵局存摺、華南銀行存摺、
中華郵政函、傳真、抵押權設定登記相關資料、基隆市七堵區戶
政事務所函、印鑑證明申請書、告訴人在財團法人法律扶助基金
會專用委任狀、告訴人偵訊筆錄暨所附結文等證據資料，認上訴
人有其事實欄所載之連續行使偽造私文書犯行，且敘明上訴人否
認該犯行，辯稱：提領乙○○郵局的三百萬、一百萬這二筆款項
，是伊陪乙○○去領的，其他是伊自己領的，這兩筆款項伊有交
乙○○，作何用途伊不清楚，另外的錢每筆要領前由乙○○拿存
摺、印章給伊，領完後即交還，錢是用來支付乙○○蓋房子、裝
潢及家中的生活開支，伊未拿來私用，也沒有保管存摺及印章；
華南銀行的七萬二千元，是用來支付王鄭月嬌的利息，是乙○○
叫伊借的，伊是透過人向王鄭月嬌借的，是民國九十年到九十一
年間陸陸續續借的，伊有告訴王鄭月嬌這筆錢是乙○○所借，但
他們未見過面，因為陸陸續續向王鄭月嬌借錢的部分沒有還，王
鄭月嬌說要一個擔保，有取得乙○○同意，是伊去申請印鑑證明
，所有權狀、印鑑證明、印章都是乙○○辦理當日所交付，伊再
與王鄭月嬌去設定，乙○○的房屋在九十一年就修建完成，因為
房子是違建，無法報完工，伊並未騙說完工要辦手續，乙○○對
於房子無法報完工，都很清楚云云。均不足採，亦依調查所得證
據，於理由內詳予指駁、說明。因認上訴人犯行明確，而維持第
一審依連續犯規定分別論處上訴人行使偽造私文書二罪罪刑之判
決，駁回此部分在第二審之上訴。從形式上觀察，無足以影響判
決結果之違法情形存在。上訴意旨略稱：乙○○指證房屋修繕完
工日期、承購國有土地時間、因上訴人兒子車禍提領二十萬元急
用，均與事實不符。九十年十一月十六日領取三百萬元是乙○○
同去辦理轉帳，續又委託寄存上訴人子女楊龍傑、楊陳婷名下各
一百萬元，剩餘一百萬元委託上訴人購買傢俱等家庭用品，並非
盜領，印鑑證明是乙○○申請後交付辦理抵押權設定，並非伊去
申請，乙○○指證有甚多瑕疵存在，難採為證據，遽為不利於上
訴人之認定，有判決理由不備之違法云云。惟查：犯罪事實之認
定，證據之取捨及其證明力之判斷，乃事實審法院自由判斷之職
權，如其取捨不違背經驗法則與論理法則，即不得指為違法，而
據為上訴第三審之理由。原判決業已說明乙○○所有開立於基隆
六堵郵局帳戶，至八十九年四月十日止，陸續存入總存款金額七
百三十五萬元，嗣於九十年十月二十九日又將郵局五百萬元定存
解約，轉存至上揭郵局帳戶，並將郵局、銀行存摺及印章均交予
上訴人保管，期間興建房屋、承租、承購國有土地花費，總計四
百四十一萬四千二百零八元，上訴人直至九十四年六、七月間，
因乙○○對其提出告訴後，始返還存摺、印章，證人王鄭月嬌偵
查、第一審中亦證實一百五十萬元係上訴人所借，不曾見過乙○
○，抵押權設定亦均為上訴人個人所申請，原判決附表一、二所
提領款項，及申請印鑑證明、設定抵押，均為上訴人於乙○○不
知情情況下所為，上訴人空言否認有盜領等犯行，委無可採，均
於判決內詳細說明本於調查所得之心證而為事實判斷之理由，所
為論斷，並無違法情形存在。又乙○○對於房屋修繕完工日期、
承購國有土地時點、上訴人兒子車禍時間何時等枝節問題，縱使
指陳稍有出入，惟此瑕疵並不影響上訴人犯罪之認定。此外，上
訴意旨就屬原審採證、認事職權之適法行使及原判決已說明事項
，徒憑己見，任意指摘為違法，且仍為單純事實之爭執，均非適
法之第三審上訴理由。此部分上訴違背法律上之程式，應予駁回
。又上訴人牽連犯刑法第二百十四條之使公務員登載不實及第三
百三十九條第一項之詐欺取財罪部分，分屬刑事訴訟法第三百七
十六條第一款及第四款所列不得上訴於第三審法院之案件，該部
分與行使偽造私文書罪間，有方法結果之牽連關係，為裁判上一
罪，得上訴之行使偽造私文書部分之上訴既非合法，本院自無從
依審判不可分原則，就使公務員登載不實及詐欺取財罪部分，併
為實體上裁判，該部分之上訴，自非法之所許，應併予駁回。
據上論結，應依刑事訴訟法第三百九十五條前段，判決如主文。
中    華    民    國  九十九  年    五    月   十三   日
                      最高法院刑事第十一庭
                          審判長法官  洪  佳  濱
                                法官  韓  金  秀
                                法官  段  景  榕
                                法官  周  煙  平
                                法官  陳  東  誥
本件正本證明與原本無異
                                      書  記  官
中    華    民    國  九十九  年    五    月  二十一  日
                                                      Q

司法院資訊處製作；財團法人民間司法改革基金會備份。
